# 陈版：代收代付业务的会计处理及披露

提问人：shabcde 时间：2011-04-21 02:13:10
现在A.B.C三家公司 A为机械制造商、B为一家贸易/服务公司、C为改装厂。A公司的产品在完工后，很多客户有改装的需求，因此需要由改装厂改装。 客户的业务安排为，C负责改装，B则负责对改装过程的监督，以及和A/C之间的联络等，A则向B/C提供相关的技术信息。 对于改装业务，B同C结算改装款项，C对B开具改装业务的发票。B则向终端客户开具发票。但由于B直接同终端客户结算款项效率较低，因此委托A代为结算改装款项。 A则在收到B公司开具的挂账通知时借：其他应收-终端客户，贷：其他应付-B。
此处的问题是，A是否应确认上述资产与负债？ 我的考虑是，如果A仅仅只是作为一个agent，收到了款项就支付给B，没有收到则不支付，不承担相关应收款的信用风险，那么A不应纳该确认上述其他应收及其他应付。只有在A收到了终端客户的款项，但是暂未支付给B时，应确认为一项其他应付。
如果A同B的结算安排为挂账一段时间后就必须付款，不论此时A有没有从终端客户收到改装款，那么A则应该在B要求挂账时确认相关的资产和负债。但对于这种处理又没有清晰的理论思路。
另外，对于这种代收代付，在财务报表中是否应当披露，以及如何披露？
谢谢陈版。

回答人：chenyiwei
回复 楼主 shabcde 的帖子可以这样理解，即关键在于A在这一交易过程中是否承担了信用风险，以及在收到挂账通知这一特定时点上是否已经存在一项将款项支付给B的无条件合同义务。

回答人：chenyiwei
回复 藤椅 shabcde 的帖子我理解，不同的交易模式下是否作为关联方交易的判断也是相应不同的。会计准则对关联方交易的定义是“关联方之间转移资源、劳务或义务的行为，而不论是否收取价款”，据此，如果A在此过程中不承担信用风险，完全属于代收代付性质，并且A在收到款项后一段很短时间内就必须转付给B，从而无法利用该笔资金用于自身生产经营活动的，则可以视为这笔经济资源不是从A转移给B的，所以不构成应作为关联方交易披露的事项。

提问人：liyiqin193 时间：2014-09-17 09:42:04
陈老师：针对这个问题，我暂时也遇到类似的问题，不尽相同，特向您请教：
1 、A（供货厂商）、B（资金平台）、C（销售方），ABC处于不同国家。 交易过程： 1 、A委托B提供资金平台到C国，B根据C的订单需求，先预付货款给A，款到后A货物经由B国发往C所在国。 2 、C收到货物后进行终端销售，根据销售情况和协议将已经销售部分的货物回款 打还给B。从A预付款到收到C回款，最佳时长为 1 一个月。 3 、B在下一次订单时，按上一订单采购额的3%收取手续费，直接从下次订单中扣除。 4 、所有货物的运输工作由A负责，B跟进，在B国的清关由A负责，在C国的清关由C负责，但清关资料由B来提供。 5 、对B而言，货物定价是 平进平出，只收取3%收取手续费。 6 、若有质量问题和未销售的部分货物涉及的款项先不付给B，但最终退货和滞销风险由A承担，比如低价甩卖等等，损失部分先由B付给C，再由A付给B，但退货流转不经过B。 7 、交易过程中涉及的汇率风险及差额由A控制及承担。 8 、B承担对C应收款的信用风险。相关对应收款的保险费用正常费率由A承担。
请问： 1 、该业务是否应该走正常采购销售流程? 2、存货的所有权归属，若为正常销售采购，我们是否需要做库存，并定期盘点？
3 、业务是否可以参照代收代付的方式进行处理，相关货款走其他应收应付款，服务费走其他业务收入？
请陈老师指教，非常感谢！

回答人：chenyiwei
是否讨论的会计主体为B？ 从你说的情况看，B不承担存货所有权上的主要风险和报酬（一般存货风险），但承担一定程度的信用风险；其获利不是通过买卖差价，而是通过结算等劳务的手续费。因此相关货物不确认为B的存货，B不应进行存货购入和销售的会计处理。B作为资金结算平台，其账务处理仅反映通过其进行结算的资金流情况和相应的往来款项，所收取的手续费根据《企业会计准则第 14 号——收入》中的“提供劳务模式”的相关规定确认收入。

提问人：liyiqin193 时间：2014-09-18 09:27:33
谢谢陈版的仔细答疑，的确是B主体，不好意思，在问题中没有明确。
另外，想进一步求教： 1 、您说的“相应的往来款项”，账务处理中走应收预付是否可行，不需要走其他应收其他应付，因为考虑到计提坏账的会计政策不同； 2 、由A承担的汇率损益、其他代垫款项是否可以挂其他应收款； 3 、应收服务费款项是否可以在 应收账款-按款项性质单列？
非常感谢陈版。

回答人：chenyiwei
1 、建议列其他应收／应付，另外对这类应收款项因涉及境外交易、属于代收代付等原因，其信用风险特征很可能不同于其他来源的应收款项，因此建议作为一个组合单独考虑其中其他应收款的坏帐准备问题。 2 、要考虑：如果挂其他应收款，则有无明确的债务人、欠款金额、还款时间等要素？ 3 、一般理解可以。

提问人：zico9999 时间：2014-09-19 08:43:29
陈版：此类问题是否可以延伸到国内进出口贸易企业的处理上，比如进出口代理企业为客户代理购付汇，其实质是国内采购商将款项交予代理商，代理商购汇后对外支付给境外供货商，整个资金流占进出口代理企业的量非常大，但对企业的损益影响非常低~~那么进出口代理企业是否将此类代收代付业务，仅仅在资产负债表上以净额列报的形式列报在”其他应收/其他应付"，现金流量表也是净额列报？

回答人：chenyiwei
这样处理的前提是： 1 、代理企业仅仅起到资金汇付渠道的作用，不承担存货所有权上的主要风险和报酬（即一般存货风险），因此不确认销售收入和采购成本。 2 、代理企业不承担来源于任何一方的信用风险，也不承担汇率风险，同时还应符合《企业会计准则第37 号——金融工具列报》所规定的金融资产、金融负债抵销后按净额列报的条件。 3 、在现金流量表列报方面，符合《企业会计准则第 31 号——现金流量表》规定的以净额列报现金流量的条件，即金额大、周转快的代收代付款项，资金在企业账面上停留时间很短，基本不可能进入该代理企业自身的资金循环。

提问人：tyboy 时间：2014-10-31 17:10:51
陈版： 如果按你所说，拍卖行业中，拍卖公司同样不承担拍品的主要风险和报酬，在拍卖字画等著作权类的物品时其只授权委托方和买方的中介费，开服务业-代理发票，但其保证金、拍卖资金也都过拍卖公司的帐，其账务该怎么处理？；但拍卖公司如果拍卖卡车等不动产时，拍卖公司可能会开增值税发票，保证金、拍卖资金也都过拍卖公司的帐，其账务又开如何处理。 请陈版指教。

回答人：chenyiwei
此类情况下拍卖公司符合按净额（中介费）确认收入的条件，代收代付款项通过往来核算，与开票的方式无关。

提问人：奥迪特 11 时间：2018-07-25 16:24:47
版主你好，我们业务中遇到一家公司主要进行代理进出口业务，我们按净额法确认收入，对这部分收到、支付的款项按净额法列报现金流，有一个情况是期末会有部分已代收到但尚未代付出去的款项，对该部分收到的款项如何列报现金流？考虑到代理业务为公司的主营业务，这部分款项能否列示在销售商品、提供劳务收到的现金里？谢谢！

回答人：chenyiwei
这部分代收代付款项不对应于收入，为了避免利润表和现金流量表差异过大，建议按净额列入收到/支付的其他与经营活动有关的现金中。